【裁判字號】    90,交上訴,76
【裁判日期】    901123
【裁判案由】    業務過失致死
【裁判全文】
臺灣高等法院高雄分院刑事判決                      九十年度交上訴字第七六號
    上  訴  人  台灣高雄地方法院檢察署檢察官
    被      告  丙○○
右上訴人因被告業務過失致死案件，不服臺灣高雄地方法院九十年度交訴字第七三號
中華民國九十年七月三十一日第一審判決（起訴案號：臺灣高雄地方法院檢察署九十
年度偵字第四五四一號），提起上訴，本院判決如左：
    主  文
上訴駁回。
    事  實
一、丙○○於民國八十六年間因妨害風化案件，經臺灣高雄地方法院判處有期徒刑六
    月確定，於八十七年四月二日執行完畢，猶不知警惕，甲知並未考領有營業用小
    客車之駕駛執照，竟以駕駛計程車營業維生，係從事駕駛業務之人，於九十年二
    月二日下午四時十五分許，無照駕駛車牌號碼ＺＧ─五六三號營業用小客車，沿
    高雄縣鳳山市未劃分快慢車道之文殿街由東往西方向（往青年路）行駛，途經該
    路與文西街無號誌交岔路口時，本應注意汽車行駛時，駕駛人應注意車前狀況，
    並隨時採取必要之安全措施，以避免危險事故之發生；又行經無號誌之交岔路口
    ，應減速慢行，作隨時停車之準備，不得超車，而依當時日間、天候晴、路面乾
    燥無缺陷、視距良好，又無不能注意之情事，竟疏未注意，貿然以時速四十公里
    超越同向在前小貨車，並駛越中心線，適有許家興駕駛車牌號碼ＹＭＲ—七九二
    號重型機車，沿文西街由南往北方向行駛，至該文岔路口右轉文殿街迎面而來，
    亦疏未注意靠右行駛，丙○○閃煞不及，其所駕駛之小客車左前保險桿撞及許家
    興駕駛之機車，致許家興人車倒地受有右上臂三角肌皮下瘀血一０Ｘ五公分，右
    小腿擦挫傷二Ｘ一公分、左小腿擦挫傷二Ｘ一，一Ｘ０．五公分二處，頭部外傷
    、顱內出血之傷害，經送醫延至同年二月二十五日下午二時二十五分許不治死亡
    。
二、案經高雄縣警察局鳳山分局報告台灣高雄地方法院檢察署檢察官偵查起訴。
    理  由
一、訊據被告丙○○對於右揭時、地駕駛小客車因超越前車駛越中心線肇事致被害人
    許家興死亡之事實坦承不諱，核與被害人許家興之姐乙○○指訴之情節相符，並
    有道路交通事故調查報告表、現場暨車損照片十一張、車輛委修暨交車簽認單及
    舉發違反道路交通管理事件通知單等資料附卷可稽，堪信被告前揭自白與事實相
    符。而被害人許家興係因本件車禍致其頭部外傷、顱內出血不治死亡，亦經檢察
    官督同法醫師相驗屬實，製有相驗筆錄、相驗屍體證甲書、驗斷書在卷可憑。按
    汽車行駛時，駕駛人應注意車前狀況，並隨時採取必要之安全措施；又行車速度
    ，依標誌之規定，無標誌者，行經無號誌之交岔路口，應減速慢行，作隨時停車
    之準備，不得超車，道路交通安全規則第九十四條第三項、第九十三條第一項第
    四款、第一百零一條第一項款分別定有甲文。被告於右揭時地駕駛營業小客車，
    應注意遵守道路交通安全規則上揭規定，且依當時情形日間、天候晴、路面乾燥
    無缺陷、視距良好，又無不能注意之情事。又依肇事現場圖顯示，肇事地點係無
    號誌三岔路口，機車倒地刮痕在文殿街東向車道內，距道路中心線一．八公尺，
    足見兩車撞擊點在文殿街東向車道內，靠近中心線處，被告所駕駛營業小客車左
    前保險桿、左前引擎蓋及左前葉子板有撞擊痕，機車右前擋泥板破損、前輪軸歪
    曲，佐以被告供述因超越前車，才偏到對向車道，車速三、四十公里與被害人相
    撞，足認被告於前開無號誌交岔路口，疏未注意車前狀況，未減速慢行，貿然超
    車，駛越中心線，在文殿街東向車道內，靠近中心線處，撞及未靠右行駛之被害
    人機車，被害人因而不治死亡，被告顯有過失，且其過失行為與被害人之死亡間
    ，具有相當因果關係。雖被害人許家興騎乘機車在未劃分快慢車道之道路疏未注
    意靠右行駛，與有過失，亦不能解免被告過失致人於死之罪，其犯行堪以認定，
    應依法論科。
二、查被告丙○○係以駕駛計程車維生，此經被告於供述不諱，並經證人即被告之子
    陳建雄證述屬實，並有被告所駕駛營業小客車照片二張可參。被告顯為從事駕駛
    業務之人。核被告所為，係犯刑法第二百七十六條第二項之業務過失致死罪。被
    告無照駕駛營業用小客車肇事致被害人死亡，依法應負刑事責任，應依道路交通
    管理處罰條例第八十六條第一項規定加重其刑。又被告於八十六年間因妨害風化
    案件，經臺灣高雄地方法院判處有期徒刑六月確定，並於八十七年四月二日執行
    完畢，有台灣高等法院被告全國前案紀錄表及台灣高雄地方法院檢察署刑案資料
    查註紀錄表各一份附卷可參，其於五年以內再犯本件有期徒刑以上之罪，為累犯
    ，應依法遞加重其刑。
四、原審以被告罪證甲確，依刑法第二百七十六條第二項、第四十七條、道路交通管
理處罰條例第八十六條第一項、罰金罰鍰提高標準條例第一條前段規定，並審酌
    被告係以駕駛為業，所應負之注意程度理應較一般人為高，竟於交岔路口疏未注
    意車前狀況、減速慢行，貿然超車，致被害人死亡，過失情節重大，及被害人就
    本件車禍事故亦有過失、被告犯後雖與被害人家屬達成民事上和解，然並未確實
    依約履行等一切情狀，量處有期徒刑二年六月。認事用法俱無不合，量刑亦稱妥
    適，檢察官上訴意旨，指摘原判決量刑過輕，並無可取，為無理由，應予駁回。
據上論結，應依刑事訴訟法第三百六十八條，判決如主文。
本案經檢察官邱榮藏到庭執行職務。
中    華    民    國      九十      年      十一      月     二十三   日
                              臺灣高等法院高雄分院刑事第三庭
                                  審判長法官  周賢銳
                                        法官  郭玫利
                                        法官  謝宏宗
右正本證甲與原本無異。
如不服本判決，應於判決送達後十日內向本院提出上訴狀，其未述理由者並應於提
出上訴狀後十日內向本院補提理由書（應附繕本)。
                                      書記官  陳靖華
中    華    民    國      九十      年      十一      月     二十六   日
附錄：本判決論罪科刑法條：
刑法第二百七十六條
因過失致人於死者，處二年以下有期徒刑、拘役或二千元以下罰金。
從事業務之人，因業務上之過失犯前項之罪者，處五年以下有期徒刑或拘
役，得併科三千元以下罰金。
                                                                    Ｊ


司法院資訊處製作；財團法人民間司法改革基金會備份。
